臺灣桃園地方法院民事裁定
110年度消債抗字第38號
抗  告  人  莊劍山  
代  理  人  林唐緯律師(法扶律師)
上列抗告人因消費者債務清理條例免責事件，對於民國110 年8
月27日本院110 年度消債職聲免字第67號裁定提起抗告，本院裁
定如下：
    主  文
一、抗告駁回。
二、抗告程序費用新臺幣1,000元由抗告人負擔。
    理  由
一、按法院為終止或終結清算程序之裁定確定後，除別有規定外
    ，應以裁定免除債務人之債務，消費者債務清理條例（下稱
    消債條例）第132 條定有明文。又法院裁定開始清算程序後
    ，債務人有薪資、執行業務所得或其他固定收入，扣除自己
    及依法應受其扶養者所必要生活費用之數額後仍有餘額，而
    普通債權人之分配總額低於債務人聲請清算前2 年間，可處
    分所得扣除自己及依法應受其扶養者所必要生活費用之數額
    者，法院應為不免責之裁定，但債務人證明經普通債權人全
    體同意者，不在此限，消債條例第133 條亦有明定。
二、本件抗告人甲○○，前因有不能清償債務之情事，於民國107 
    年9 月7日向本院聲請前置協商不成立，於107 年10月2 日
    當庭聲請更生，經本院以107 年度消債更字第227 號裁定自
    108 年2 月27日開始更生程序，惟經債權人陳報債權後，其
    無擔保及無優先權之債權總額已逾1,200 萬元，遂經本院以
    109 年度消債清字第6 號裁定自109 年2 月7 日起開始清算
    程序，再經本院以109 年度司執消債清字第23號裁定終止清
    算程序，復經本院以110年度消職聲免字第67號依消債條例
    第133條規定裁定不免責（下稱原裁定）。抗告人不服原裁
    定提起抗告，抗告意旨略以：抗告人雖陳報於清算後，個人
    生活必要費用為新臺幣（下同）13,149元，加計抗告人母親
    及其2 名未成年子女之扶養費分別為8,820 元、10,000元後
    ，合計為31,969元，惟仍應依消債條例第64條之2 規定，以
    桃園市每人每月最低生活費之1.2 倍計算抗告人之必要支出
    及扶養費，故原裁定認抗告人必要支出與扶養費合計31,969
    元，實令抗告人及其母親、2 名未成年子女之生活條件劣於
    低收入戶之生活，與消債條例第64條之1第12項之立法理由
    所示已盡力清償非傾債務所有用於清償，仍應保留基本生活
    必需，以維護人性尊嚴等有違。實則抗告人於聲請清算前2 
    年期間，及法院裁定清算後至今之之收入，扣除自己及受扶
    養者之必要生活費用後，均無餘額，聲請人應無消債條例第
    133 條應不免責之情形，爰依法提起抗告，請求廢棄原裁定
    ，裁定抗告人免責等語。
三、經查：
（一）抗告人自陳其於109 年2 月7 日經本院裁定開始清算程序
      後，仍任職於松聯交通有限公司，每月薪資約為50,667元
      之事實，有抗告人提出之陳報狀、薪資明細在卷可稽（本
      院109 年度司執消債清第23號卷第145 、151 至155 頁，
      下稱執行卷），上開資料與抗告人陳報之金額大致相符，
      本院復查無抗告人其他收入，是抗告人之主張堪信為真實
      。
（二）抗告人主張其於裁定清算程序後之個人每月必要支出應以
      桃園市每人每月最低生活費18,337元計算，合於消債條例
      第64條之2 第1 項之規定，應屬可採。又抗告人主張尚需
      扶養其母親、2 名未成年子女支出，亦以各年度桃園市每
      人每月最低生活費之1.2 倍計算等語，查其母親名下無任
      何財產所得資料，僅每月領有殘障補助4,872 元，有105 
      至106 年度稅務電子閘門財產所得調件明細、補助款入帳
      存摺明細可憑（107 年度消債調字第382 號卷26、53至55
      頁，下稱調解卷；107 年度消債更字第227 號卷8 至11頁
      ），可認聲請人母親確有受他人扶養必要。本院審酌一般
      情形，老年人日常生活較為單純，其支出應較普通成年人
      為低，再以此參諸行政院衛生福利部所公布110 年度桃園
      市每人每月最低生活費15,281元，本院認以此金額為聲請
      人父母每月所需之生活費用為適當，並扣除每月領有補助
      款4,872 元，聲請人母親扶養費應為10,409元【計算式：
      15,281元－4,872 元＝10,409元】，尚屬適當；而其2名未
      成年子女名下雖共有2 筆不動產，惟無所得收入（調解卷
      59至64頁），且尚在就學中，自應受其父母扶養，又未成
      年子女每月所必需之生活費用，本無一定之標準，審酌未
      成年子女係依附於父母提供之住所共同生活，且其日常生
      活較為單純，基本生活費用當與成年人之基本生活費用不
      同，其支出應較成年人為低，爰以110 年度桃園市每人每
      月最低生活費15,281元之70% 為標準計算其子女扶養費，
      與其配偶平均分攤後，聲請人所應負擔部分為10,698元【
      計算式：15,281元×70% ÷2 人×2 名子女＝10,698元】，故
      抗告人自109 年2 月7 日裁定清算後之每月必要支出應為
      39,444元【計算式：18,337元＋10,409元＋10,698元＝39,44
      4元】。
（三）本件抗告人之普通債權人於清算程序中均未受償，亦經本
      院查核本院109 年度司執消債清字第23號卷內資料無誤，
      而抗告人聲請清算前2 年間（即105 年9 月至107年8 月
      間）每月平均薪資約為50,667元，其收入總額扣除前揭每
      月必要支出39,444元後，抗告人於聲請清算前2 年間可處
      分所得扣除必要生活費用之餘額即為269,352 元【計算式
      ：（50,667元－39,444元）×24個月＝269,352 元】，然本
      件債權人於清算程序中均未受償，堪認本件抗告人確有消
      債條例第133 條規定之情事甚明，且抗告人未能提出其經
      普通債權人全體同意免責之證明，是本件抗告人自應不免
      責。抗告意旨指摘原裁定不當，求予廢棄，為無理由，應
      予駁回。
四、據上論結，本件抗告為無理由，爰裁定如主文。
中　　華　　民　　國　　111 　年　　1 　　月　　11　　日
                  民事第二庭  審判長法    官　袁雪華
　　　　　　　　　                  法　  官　呂如琦
　　　　　　　　　　　　　　　　    法　  官　林其玄
正本係照原本作成。
本裁定除以適用法規顯有錯誤為理由，不得再抗告；如提再抗告
，應於收受送達後10日內，委任律師為代理人向本院提出再抗告
狀，並繳納再抗告費新台幣1000元。 
中　　華　　民　　國　　111 　年　　1 　　月　　11　　日
                                    書 記 官　謝宛橙